【裁判字號】    89,上訴,698
【裁判日期】    890719
【裁判案由】    偽造文書
【裁判全文】
臺灣高等法院臺中分院刑事判決                  八十九年度上訴字第六九八號
    上  訴  人
    即  被  告  丙○○
    選任辯護人  劉進堂
右上訴人因偽造文書案件，不服臺灣臺中地方法院八十九年度訴字第三五二號中華民
國八十八年三月三日第一審判決（起訴案號：臺灣臺中地方法院檢察署八十八年度偵
續字第一五三號），提起上訴，本院判決如左：
    主      文
上訴駁回。
    事      實
一、丙○○素行不良，曾有詐欺、賭博、貪污、侵占等前科，其中於民國（下同）八
    十六年間因犯賭博罪，經法院判處有期徒刑四月確定，並於八十六年九月三十日
    易科罰金執行完畢，猶不知悔改，又於八十七年八月初，乘為友人乙○○辦理不
    動產貸款之便，在票號ＮＪ0000000號、發票人吳玉砲、付款人台北市銀
    行復興分行、票載日期八十七年八月十日、面額新台幣（下同）五十萬元之支票
    乙張（下簡稱系爭支票）之背面，未經乙○○本人之同意，私偽造「乙○○」
    之署押，藉以表明乙○○有在該支票上背書（具私文書之性質），並將支票轉讓
    予不知情林隆盛收執，而行使該偽造私文書，足以生損害於乙○○及林隆盛，嗣
    經林隆盛提示該支票遭退票後，轉向背書人乙○○請求給付票款，乙○○始得知
    上情。
二、案經乙○○訴請台灣台中地方法院檢察署檢察官偵查起訴。
    理      由
一、訊據上訴人即被告（下稱被告）丙○○固不諱於右揭時、地，於系爭支票背面簽
    字「乙○○」之背書，惟矢口否認有上開偽造文書之犯行，並辯稱伊與乙○○為
    二、三十年之老朋友，乙○○將其所有之東西均交伊處理，故伊並無偽造文書之
    犯行云云。惟查，右開事實，業據告訴人乙○○於偵查中及本院審理時指訴綦詳
    （見偵查卷第五頁反面及本院卷第卅六頁），並有上開票號ＮＪ0000000
    號系爭支票支票影本乙張附卷可稽。次查被告丙○○先於八十八年二月二日偵查
    中辯稱：該支票係案外人周金田開票付利息用的，票應該交給乙○○，乙○○叫
    伊交給林隆盛，林隆盛就要求伊將乙○○名字簽在支票上，伊打電話問乙○○，
    乙○○叫伊直接簽名字下去云云（見偵查卷第十六頁）。嗣於八十八年七月十五
    日偵查中改稱：因周金田欠伊錢，伊向他催討，周金田拿系爭支票給伊，隨後乙
    ○○與伊一起在場將支票交給林隆盛，林隆盛要求背書，所以伊與乙○○分別在
    支票上背書云云（見偵續卷第二十一頁反面）。待檢察官傳訊林隆盛於八十八年
    七月二十九日到庭並證稱：上開台北市銀行之支票是丙○○交給伊時，就有乙○
    ○之背書，至於是否是乙○○本人所背書，伊不知道等語（見偵續卷第二十八頁
    反面），隨後被告丙○○始又改口稱：系爭支票是周金田拿給伊，伊拿給乙○○
    轉現，後來乙○○還伊時已有背書，伊則等林隆盛自大陸回來再交給林隆盛等語
    （見偵續卷第二十八頁反面）。對照被告前後說詞，反覆不一，互相矛盾，已難
    輕信，又無法提出乙○○本人授權處理全部財產之授權書。再觀諸告訴人乙○○
    於檢察官處多次偵查中之簽名，及告訴人所提附卷之另紙付款人彰化商業銀行，
    票號ＡＫ0000000號支票上，其本人所親自書寫之「乙○○」背書，其筆
    跡、筆勢明顯與系爭之票號ＮＪ0000000號支票上「乙○○」之背書不相
    合，足證該系爭票號ＮＪ0000000號支票上有關「乙○○」之背書，確
    非告訴人乙○○所自書及乙○○有關票據之簽名，均不假手他人代簽至明，是被
    告所辯，顯係畏罪卸責之詞，委不足取。至於台灣銀行豐原分行（八九）銀豐營
    字第二二七一號函檢送乙○○帳戶自八十五年至八十六年取款條影印及往來明細
    七份，無法為有利於被告之認定；又本案事證已臻明確，認無再向該分行調閱八
    十三年、八十四年、八十五年、八十六年間取款條之必要，附此明。被告犯行
    洵堪認定，應予依法論科。
二、核被告所為，係犯刑法第二百十六條行使同法第二百十條之偽造私文書罪。又被
    告於系爭支票票背偽造署押（背書）之行為，為偽造私文書之部分行為；又其偽
    造私文書之低度行為，已為行使之高度為所吸收，均不另論罪。又被告曾於八十
    六年間因犯賭博罪，經法院判處有期徒刑四月確定，並於八十六年九月三十日易
    科罰金執行完畢，有台灣台中地方法院檢察署刑案資料查註紀錄表及原審被告全
    國前案紀錄表各一紙在卷可佐，其於五年以內再犯本件有期徒刑以上之罪，為累
    犯，應依刑法第四十七條之規定加重其刑。原審適用刑法第二百十六條、第二百
    十條、第四十七條、第二百十九條之規定，審酌被告前科累累，不知悔改，再犯
    本罪，犯後猶飾詞狡辯，毫無悔意等一切情狀，量處有期徒刑拾月，以示懲儆。
    又票號ＮＪ0000000號、發票人吳玉砲、付款人台北市銀行復興分行、票
    載日期八十七年八月十日、面額新台幣伍拾萬元之支票乙張，其票背偽造「乙○
    ○」之署押乙枚，不問屬於犯人與否，應宣告沒收之。原審認事用法，並無不合
    ，被告上訴仍執陳詞，空言否認犯罪，指摘原判決不當，為無理由，應予駁回。
三、據上論斷，應依刑事訴訟法第三百六十八條，判決如主文。
本案經檢察官甲○○到庭執行職務。
中      華      民      國      八十九      年     七      月   十九    日
                                    臺灣高等法院臺中分院刑事第四庭
                                          審判長法  官  洪  耀  宗
                                                法  官  邱  顯  祥
                                                法  官  吳  重  政
右正本證明與原本無異。
如不服本判決應於收受送達後十日內向本院提出上訴書狀，其未述上訴之理由者並
得於提起上訴後十日內向本院補提理由書（均須按他造當事人之人數附繕本）。
                                                書記官  郭  文  華
中      華      民      國     八十九     年      七      月   二十     日
附錄：
刑法第二百十條：
偽造、變造私文書，足以生損害於公眾或他人者，處五年以下有期徒刑。
刑法第二百十六條：
行使第二百十條至第二百十五條之文書者，依偽造、變造文書或登載不實事項或使登
載不實事項之規定處斷。
                                                                        Ｋ


司法院資訊處製作；財團法人民間司法改革基金會備份。
